【裁判字號】    98,訴,138
【裁判日期】    980205
【裁判案由】    違反毒品危害防制條例
【裁判全文】
臺灣彰化地方法院刑事判決  98年度訴字第138號
公  訴  人  臺灣彰化地方法院檢察署檢察官
被      告  甲○○
                    現另案於臺灣臺中女子監獄執行中
上列被告因違反毒品危害防制條例案件，經檢察官提起公訴（97
年度毒偵字第4465號），於本院準備程序中，被告就被訴事實為
有罪之陳述，經裁定改行簡式審判程序，本院判決如下：
    主  文
甲○○施用第一級毒品，累犯，處有期徒刑拾月。
    犯罪事實
一、甲○○因妨害公務案件，經本院於95年4月24日以95年度易
    字第203號判處有期徒刑3月確定（第1案）；因施用第一級
    毒品案件，經本院以95年度訴字第963號判決判處有期徒刑8
    月確定（第2案）；因竊盜案件，經本院於95年7月31日以95
    年度易字第417號判處有期徒刑10月確定（第3案）；施用第
    一級毒品案件，經臺灣臺中地方法院於96年2月26日以96年
    度訴字第250號判決判處有期徒刑9月確定（第4案）。上開
    第2、3、4案，復經臺灣臺中地方法院定應執行有期徒刑2年
    1月，嗣經上開法院分別減刑為有期徒刑4月、5月、4月又15
    日，合併定應執行刑為有期徒刑1年又15日確定，並與前揭
    第1案之有期徒刑3月經接續執行，甫於民國96年10月29日縮
    刑期滿執行完畢。另其曾於90年間，因施用毒品案件，經本
    院裁定送觀察、勒戒後，因認無繼續施用毒品之傾向，於90
    年7月23日執行完畢釋放，由臺灣彰化地方法院檢察署檢察
    官以90年度毒偵字第2186號為不起訴處分確定；另於92年間
    ，因施用第一、二級毒品案件，經本院裁定送觀察、勒戒後
    ，因認有繼續施用毒品之傾向，復經本院裁定令入戒治處所
    施以強制戒治，嗣因毒品危害防制條例修正毋庸繼續執行，
    而於93年1月9日釋放，其刑事案件部分，則經本院於92年8
    月14日以92年度訴字第726號判決分別判處有期徒刑10月、4
    月，合併定應執行刑為有期徒刑1年確定；又於97年6月間，
    因施用第一級毒品案件，再經本院於97年10月27日以97年度
    訴字第2469號判處有期徒刑9月確定。猶未戒除毒癮，復基
    於施用第一級毒品海洛因之犯意，於97年10月21日12時30分
    許，在坐落彰化縣和美鎮○○路202巷15號其住處，以將海
    洛因置入針筒內摻水稀釋後注射血管之方式，施用第一級毒
    品海洛因1次。嗣於同年月21日18時許，在彰化縣和美鎮○
    ○路與和頭路口為警攔查其因案遭通緝且毒品管制人口，經
    採集其尿液送驗呈嗎啡陽性反應而查獲上情。
二、案經彰化縣警察局和美分局報請臺灣彰化地方法院檢察署檢
    察官偵查起訴。
    理  由
一、按除被告所犯為死刑、無期徒刑、最輕本刑為3 年以上有期
    徒刑之罪或高等法院管轄第1 審案件者外，於前條第1 項程
    序進行中，被告先就被訴事實為有罪之陳述時，審判長得告
    知被告簡式審判程序之旨，並聽取當事人、代理人、辯護人
    及輔佐人之意見後，裁定進行簡式審判程序；除簡式審判程
    序及簡易程序案件外，第1 審應行合議審判，刑事訴訟法第
    273 條之1 第1 項、第284 條之1 分別定有明文。本件被告
    甲○○所涉係死刑、無期徒刑、最輕本刑為3 年以上有期徒
    刑之罪或高等法院管轄第1 審案件以外之罪，並於本院行準
    備程序時就被訴事實為有罪之陳述，本院合議庭依前揭規定
    ，經評議結果，裁定改由受命法官獨任行簡式審判程序。
二、上開犯罪事實，業據被告甲○○於本院審理時坦承不諱，又
    被告經警採集其尿液送驗結果，確均呈嗎啡陽性反應，此有
    彰化縣警察局和美分局委託檢驗尿液代號與真實姓名對照認
    證單2 紙及詮昕科技股份有限公司於97年7 月4 日出具之濫
    用藥物尿液檢驗報告2 紙附卷可稽，足徵被告之自白確與事
    實相符，堪以採信。本件事證明確，被告上開犯行洵堪認定
    ，應依法論科。
三、按修正毒品危害防制條例就施用毒品者，僅於「初犯」及「
    5年後再犯」二種情形，有其追訴條件之限制，即須於初犯
    經觀察、勒戒或強制戒治釋放後，5年內均無施用毒品之行
    為，始能認其前所實施之觀察、勒戒或強制戒治已足遮斷毒
    癮，而得於5年後再犯時，再予適用初犯之規定，重行觀察
    、勒戒等程序；倘5年內已經再犯，被依法追訴處罰，縱其
    第3次（或第3次以上）施用毒品之時間在初犯釋放5年以後
    ，與「5 年後再犯」之情形有別，且因已於「5 年內再犯」
    ，顯見其再犯率甚高，原實施觀察、勒戒或強制戒治，已無
    法收其實效，而無5 年戒斷期之存在，自無再經觀察、勒戒
    及強制戒治之必要，應由檢察官逕行起訴，此有最高法院95
    年度臺非字第59、65號判決及同年度第7 次刑事庭會議決定
    足供參照。查本件被告前因施用毒品案件，經本院裁定送觀
    察、勒戒後，因認無繼續施用毒品之傾向，於90年7 月23日
    執行完畢釋放，由臺灣彰化地方法院檢察署檢察官以90年度
    毒偵字第2186號為不起訴處分確定。其於92年間，再因施用
    第一、二級毒品案件，經本院裁定送觀察、勒戒後，因認有
    繼續施用毒品之傾向，經本院裁定令入戒治處所施以強制戒
    治，嗣因毒品危害防制條例修正毋庸繼續執行，而於93年1
    月9日釋放，其所犯刑事案件部分，則經本院以92年度訴字
    第726號分別判處有期徒刑10月、4月確定，合併定應執行刑
    為有期徒刑1年確定等情，有臺灣彰化地方法院檢察署刑案
    資料查註紀錄表及臺灣高等法院被告前案紀錄表各1份在卷
    可考，則其再犯本件施用第一級毒品犯行，按諸前揭說明，
    即與5年後再犯之情形有別，自應逕行追訴。
四、核被告甲○○所為，係犯毒品危害防制條例第10條第1 項之
    施用第一級毒品罪。被告持有第一級毒品進而施用，其持有
    第一級毒品之低度行為，應為其施用第一級毒品之高度行為
    吸收，不另論罪。又被告有上開犯罪事實欄所載之前科紀錄
    ，有臺灣高等法院被告前案紀錄表、臺灣彰化地方法院檢察
    署刑案資料查註紀錄表各1 份在卷可憑，其於有期徒刑執行
    完畢後，5 年內故意再犯本件有期徒刑以上之罪，為累犯，
    應依刑法第47條第1項之規定加重其刑。爰審酌被告之品行
    、犯罪之動機、目的、施用毒品係自戕身心，且曾因施用毒
    品而送觀察、勒戒處分及強制戒治處分，猶不知悔改，戒除
    毒癮，竟又再度施用毒品，顯乏禁絕毒害之決心，暨其犯後
    尚知坦承犯行等一切情狀，量處如主文所示之刑。
據上論斷，應依刑事訴訟法第273條之1第1項、第299條第1項前
段，毒品危害防制條例第10條第1項，刑法第11條前段、第47條
第1項，判決如主文。
本案經檢察官鄭少玨到庭執行職務。
中    華    民    國    98    年    2    月    5     日
                  刑事第六庭         法  官  張德寬
以上正本證明與原本無異。
如不服本判決，應於收受判決後10日內向本院提出上訴書狀，並
應敘述具體理由；其未敘述上訴理由者，應於上訴期間屆滿後20
日內向本院補提理由書（均須按他造當事人之人數附繕本「切勿
逕送上級法院」）。
中    華    民    國    98    年    2    月    5     日
                                     書記官  黃得翔
附錄本案論罪科刑法條全文：
毒品危害防制條例第10條第1項
施用第一級毒品者，處 6 月以上 5 年以下有期徒刑。


司法院資訊處製作；財團法人民間司法改革基金會備份。
